【裁判字號】    97,訴,489
【裁判日期】    970826
【裁判案由】    偽造有價證券
【裁判全文】
臺灣板橋地方法院刑事判決               97年度訴字第489號
公  訴  人  臺灣板橋地方法院檢察署檢察官
被      告  丙○○
義務辯護人  謝新平律師
上列被告因偽造有價證券案件，經檢察官提起公訴（96年度偵緝
字第3233號），本院判決如下：
    主  文
丙○○共同意圖供行使之用，而偽造有價證券，處有期徒刑參年
肆月。偽造之發票人丁○○、發票日民國九十四年五月五日、到
期日民國九十四年五月十二日，面額新臺幣壹拾壹萬伍仟元本票
壹紙，沒收。
    事  實
一、丙○○與乙○○（另經臺灣高等法院判處有期徒刑壹年柒月
    確定）共同基於意圖供行使之用而偽造有價證券之犯意聯絡
    ，於民國94年4 、5 月間某日，在臺北市○○○路某處，推
    由乙○○在發票人欄偽造「丁○○」署押1 枚及指印1 枚，
    及於票面金額欄上偽造指印1 枚，並填註發票日94年5 月5
    日、到期日94年5 月12日、面額新臺幣115,000 元，以偽造
    本票1 紙（下稱系爭本票），由丙○○交予甲○○作為借款
    擔保之用而行使之。嗣同年6 月13日上午9 時許，甲○○持
    上開本票，至臺北市○○○路○ 段70號5 樓之7 丁○○經營
    之公司，向丁○○承兌，始為丁○○查悉上情。
二、案經丁○○訴由臺北市政府警察局中正第二分局移送臺灣板
    橋地方法院檢察署檢察官偵查起訴。
    理  由
一、得心證之理由：
    訊據被告丙○○固坦承委請乙○○以丁○○名義簽發系爭本
    票，惟矢口否認有何偽造有價證券之犯罪，辯稱：當時因丁○○的太太將我借得之10萬元用掉，故由丁○○出面向甲○○借款10萬元給我，因丁○○不肯簽發本票，說我自己寫就
    好，於是我便請乙○○以丁○○名義簽發系爭本票，我有獲
    得丁○○之授權，並無偽造本票云云。惟查：
  (一)被告指示乙○○以丁○○名義簽發系爭本票並交予被告乙節
    ，為被告所不否認，並據證人乙○○證述屬實，復有系爭本
    票1 紙在卷可稽，而系爭本票經送內政部警政署刑事警察局
    鑑驗，經以指紋特徵點比對法、指紋電腦比對法鑑驗，認該
    本票上指紋與丁○○之十指指紋卡指紋不符，經將本票上指
    紋輸入電腦析鑑，結果與該局檔存乙○○指紋卡左拇指指紋
    相符，有該局95年6 月16日刑紋字第0950086954號鑑驗書在
    卷可稽，至為明確。
  (二)被告雖辯稱：當時丁○○陪同我找甲○○借款，丁○○均在
    場，故知悉並同意我以他的名義向甲○○借款，他也同意我
    以他名義簽發本票，只是他不肯簽，要我自己寫一寫就好云
    云。然查，丁○○曾陪同被告於94年4 月間在臺北市○○路
    上海商銀附近向甲○○借款10萬元乙節，固據被告、證人丁○○及甲○○所一致供述屬實；惟徵諸：1.證人甲○○結證
    稱：被告是拿支票而非本票向我借款，我沒見過系爭本票；
    我借款的對象應該是被告，而非與她同行之男子，故我根本
    不知該名男子之姓名、地址等資料；我記得借款的時候應該
    是白天等語（本院97年8 月22日審判筆錄第3-12頁）；2.證
    人丁○○結證稱：94年4 月底某星期日，我載被告從汐止住
    處回臺北，途徑內湖交流道時，被告曾下車和在該處等待的
    人交談，被告回來後告訴我她向對方買支票；後來我就載被
    告到臺北市○○○路與承德路口一家上海商銀前面和甲○○
    見面並借款，時間約為當天下午2 、3 時許等語（本院97年
    7 月3 日審判筆錄第9-17頁）。3.證人乙○○結證稱：我是
    在車上書寫系爭本票，丁○○的資料是被告提供的，當時我
    沒看到丁○○，也沒有過去一起借錢；被告沒有在內湖交流
    道向我買支票，因為我本身沒有支票，當天也沒去內湖交流
    道；被告借錢可能跟我簽發本票不是同一天的事，因為我簽
    本票時是晚上7 點多，天已經黑了，而且我確定是上班日，
    不是星期天等語（本院審判筆錄第3-8 、17頁）。4.被告自
    承系爭本票並非丁○○所書寫，且其上丁○○之身分證號碼
    、住址等個人資料均為錯誤。綜合上開證詞及被告之供述以
    觀，可知向甲○○借款之人應為被告，又被告在丁○○陪同
    下向甲○○借款之日期，與被告委請乙○○以丁○○名義簽
    發本票之日期並非同日，被告當時係持自他人購得之支票向
    甲○○借款，以上均足證乙○○簽發系爭本票時丁○○確不
    在場，再參以系爭本票上丁○○之個人資料並不正確等情，
    實難認被告委請乙○○以告訴人丁○○名義簽發系爭本票係
    出於告訴人丁○○之授意。至證人甲○○雖證稱從未見過系
    爭本票云云，但系爭本票是證人甲○○交付證人丁○○乙節
    ，業據證人丁○○證述屬實，且若非為擔保借款所需，被告
    豈有甘冒觸犯刑法之風險而令乙○○簽發系爭本票之必要？
    是應認被告確曾交付系爭本票予甲○○以擔保上開借款之履
    行。
  (三)綜上所述，被告未經丁○○同意，委由乙○○以丁○○名義
    簽發系爭本票之事實，至為明確，已堪認定，自應依法論科
    。
二、論罪：
  (一)新舊法之比較適用：
    被告行為後，刑法業於94年2 月2 日修正公佈，並於95年7
    月1 日施行，參酌最高法院95年5 月23日刑事庭第8 次會議
    決議，修正後刑法第2 條第1 項之規定，係規範行為後法律
    變更所生新舊法律比較適用之準據法，於刑法施行後，應適
    用修正後刑法第2 條第1 項之規定，為「從舊從輕」之比較
    。查修正前刑法第33條第5 款原規定：「罰金：銀元1 元以
    上」，且刑法分則編各罪所定罰金刑之貨幣單位，原亦均為
    銀元，本件被告所犯刑法第201 條之意圖供      行使之用
    ，而偽造有價證券罪，其法定刑「得併科三千元    以下罰
    金（銀元）」，依罰金罰鍰提高標準條例第1 條前  段規定
    將其數額提高為2 倍至10倍，再依現行法規所定貨幣單位折
    算新臺幣條例第2 條規定折算為新臺幣後，上開罰金刑之數
    額為「新臺幣3 元以上、90,000元以下」；而修正後刑法第
    33條第5 款則規定：「罰金：新臺幣1,000 元以上，以百元
    計算之」，且與該刑法修正條文同於95年7 月1 日起施行之
    增訂刑法施行法第1 條之1 復規定：「中華民國94年1 月7
    日刑法修正施行後，刑法分則編所定罰金之貨幣單位為新臺
    幣。94年1 月7 日刑法修正時，刑法分則編未修正之條文定
    有罰金者，自94年1 月7 日刑法修正施行後，就其所定數額
    提高為30倍。但72年6 月26日至94年1 月7日 新增或修正之
    條文，就其所定數額提高為3 倍。」，是    依上開修正後
    之規定，所定之罰金刑，其數額為「新臺幣  1,000 元以上
    、90,000元以下」，即其罰金之最低數額較諸修正前為提高
    ；比較新舊法之結果，修正後之規定，並未較有利於被告，
    自應適用被告行為時之罰金刑刑度相關規定。
  (二)核被告所為，係犯刑法第201 條第1 項之意圖供行使之用而
    偽造有價證券罪。其偽造「丁○○」之署名及指印，係偽造
    有價證券之部分行為，又其等行使之低度行為復應為偽造之
    高度行為所吸收，均不另論。被告與乙○○間就上開犯行有
    犯意聯絡及行為分擔，為共同正犯（關於共同正犯之規定，
    修正前刑法第28條係規定：「二人以上共同實施犯罪之行為
    者，皆為正犯」，修正後刑法第28條則規定：「二人以上共
    同實行犯罪之行為者，皆為正犯」，於本案犯罪事實，被告
    不論依新舊法均構成共同正犯，是無新舊法比較之問題，自
    應逕行適用裁判時法）。爰審酌被告為借款而不惜觸犯刑法
    偽造系爭本票，惟票面金額尚非甚高，兼衡其素行、犯罪動
    機、目的、手段、所生危害、犯後否認犯行等一切情狀，量
    處如主文所示之刑。偽造之上開本票，依刑法第205 條規定
    ，不問該本票屬於被告與否，均應諭知沒收之（按從刑附屬
    主刑，除法律有特別規定外，依主刑所適用之法律＜最高法
    院95年第8 次刑庭會議決議參照＞，查沒收為從刑之一種，
    本件依修正後刑法第2 條第1 項之規定就主刑比較結果，應
    適用行為時＜即修正前＞之法律，已如前述，依從刑附屬於
    主刑之原則，自不得就新舊法予以割裂適用，應一律適用行
    為時之法律）。
據上論斷，應依刑事訴訟法第299 條第1 項前段，刑法第2 條第
1 項前段、第28條、第201 條第1 項、修正前第205 條，罰金罰
鍰提高標準條例第1 條前段，刑法施行法第1 條之1 ，判決如主
文。
本案經檢察官陳伯均到庭執行職務。
中    華    民    國    97    年    8     月    26    日
                  刑事第十庭審判長法  官  侯志融
                                  法  官  楊博欽
                                  法  官  歐陽漢菁
以上正本證明與原本無異
如不服本判決應於送達後10日內向本院提出上訴狀
                                  書記官  李崇文
中    華    民    國    97    年    8     月    27    日
附錄本案論罪科刑法條全文：
中華民國刑法第201條
意圖供行使之用，而偽造、變造公債票、公司股票或其他有價證
券者，處3 年以上10年以下有期徒刑，得併科3 千元以下罰金。
行使偽造、變造之公債票、公司股票或其他有價證券，或意圖供
行使之用，而收集或交付於人者，處1 年以上7 年以下有期徒刑
，得併科3 千元以下罰金。


司法院資訊處製作；財團法人民間司法改革基金會備份。
